【裁判字號】    99,家簡,6
【裁判日期】    990831
【裁判案由】    塗銷贈與等
【裁判全文】
臺灣高雄地方法院民事判決               99年度家簡字第6號
原      告  乙○○
被      告  丙○○○
訴訟代理人  甲○○
被      告  丁○○
被      告  庚○○
被      告  戊○○
上三人共同
訴訟代理人  江雍正律師
            陶德斌律師
            黃偉倫律師
上列當事人間請求塗銷贈與等事件，本院於民國99年8 月24日言
詞辯論終結，判決如下：
    主      文
原告之訴駁回。
訴訟費用由原告負擔。
    事實及理由
一、原告起訴主張：
  (一)台灣高等法院高雄分院98年度家上字第59號撤銷財產分配契
    約公證書等案件，承辦法官已查明第一份公證遺囑非家母王
    吳桃口述遺囑，已預告該份公證遺囑無效，因該份公證遺囑
    已在高雄縣路竹地政事務所辦理完成財產登記，是被告丙○○○將高雄縣路竹鄉○○段000000000地號所為贈與被告丁○○、庚○○、戊○○三人之贈與部分應屬無效。
  (二)本院98年度訴字第1027號案件，審理該案法官調查出另一份
    財產分配契約公證書係偽造王吳桃口述遺囑，且參酌證人即
    系爭協議書之公證人己○○證稱：「被告甲○○或被告王贊
    榮有拿出1 張財產分配協議草稿，我依照草稿作成財產分配
    協議書......」等語，足徵公證人己○○已於財產分配契約
    公證書承認係依草稿製作，即表示非王吳桃口述遺囑製作，
    而甲○○已承認第一份公證遺囑係其提供草稿與公證人己○○製作。為此，爰請求將被告丙○○○於98年10月21日分別
    贈與被告丁○○、庚○○、戊○○高雄縣路竹鄉○○段0000
    0000 地號之贈予登記予以塗銷。
二、被告丙○○○則以：遺囑有兩份，第二份遺囑公證人因原告
    乙○○與王吳桃吵得很厲害，因王吳桃生病，講不出話來，
    故再作第二份公證遺囑即97年度雄院民公正字第000763號公
    證遺囑，而贈與係根據第二份公證遺囑即97年度雄院民公正
    字第0007 63 號公證遺囑，且被告乃係根據第二份公證遺囑
    辦理登記，與原告主張無關等語置辨，並請求駁回原告之訴
    ，訴訟費用由原告負擔。
三、被告庚○○、丁○○、杜家禛則以：系爭坐落高雄縣路竹鄉
    ○○段000000000地號土地（下稱系爭土地）原係被繼承人
    王吳桃所有，王吳桃死後由繼承人王讚榮、丙○○○、乙○○、王美惠等四人繼承，系爭土地由丙○○○繼承並贈與庚○○、丁○○、杜家禛等三人，並辦理登記完畢。按「不動
    產物權經登記者，推定登記權利人適法有此權利。因信賴不
    動產登記之善意第三人，已依法律行為為物權變動之登記者
    ，其變動之效力，不因原登記物權之不實而受影響。」民法
    第759 條之1 定有明文，故依上開規定被告三人因信賴上開
    登記而為受贈與應為有效；再按「依本法所為之登記，有絕
    對效力。」土地法第43條定有明文，故真正權利人只許在未
    有第三人取得權利前，以登記原因無效或得撤銷為塗銷登記
    之請求，最高法院41年台上字第323 號判例著有明文。足徵
    ，原告之訴為無理由等語置辯，請求駁回原告之訴，訴訟費
    用由原告負擔。
四、本院得心證之理由：
  (一)本件原告上開主張之事實，雖據其提出97年度雄院民公正字
    第000763號、第000489號公證遺囑、本院98年度訴字第1207
    號民事判決、台灣高等法院高雄分院98年度家上字第59號民
    事判決、土地登記謄本、診斷證明書、戶籍謄本等件為證，
    此部份主張固堪信為真實。
  (二)然被告迭次於本院言詞辯論期日到場，否認有何原告主張之
    事實，辯稱：贈與係根據第二份公證遺囑即97年度雄院民公
    正字第000763號公證遺囑辦理登記，與原告主張無關等語。
    雖原告主張，97年度雄院民公正字第000763號亦係偽造，王
    吳桃並沒有口述遺囑，王吳桃於97年2 月份生病，97年8 月
    份死亡，98年10月8 日地政士鍾秋媛偽造原告之印章蓋於97
    年度雄院民公正字第000763號公證遺囑等語，然原告僅空言
    指稱上情，並未具體指證以實其說，且倘原告所稱屬實，何
    以原告迄今均未對地政士鍾秋媛提起偽造文書之告訴，此顯
    與常理不符。參以王吳桃是否無法言語，亦不影響遺囑之真
    實，是原告主張97年度雄院民公正字第000763號公證遺囑係
    偽造等情，尚難為本院所採信。
  (三)另按無權利人就權利標的物所為之處分，經有權利人之承認
    始生效力。次按不動產物權經登記者，推定登記權利人適法
    有此權利；因信賴不動產登記之善意第三人，已依法律行為
    為物權變動之登記者，其變動之效力，不因原登記物權之不
    實而受影響，民法第118 條第1 項、第759 條之1 定有明文
    。是以縱或原告主張上開公證遺囑非真屬實，則被告丙○○○所為贈與被告丁○○、庚○○、戊○○上開土地並為移轉
    登記之行為，即係無權處分，揆諸前開民法第118 條第1項
    規定，應為效力未定，惟被告於98年10月21日贈與被告丁○○、庚○○、戊○○上開土地之時，時值二審訴訟繫屬中，
    當時兩造就請求撤銷財產分配契約公證書等事件，原告仍為
    敗訴之判決，顯見被告丁○○、庚○○、戊○○並無從知悉
    97年度雄院民公正字第000489號於民國97年5 月15日所為之
    公證遺囑無效之事實，則被告丁○○、庚○○、戊○○既係
    信賴上開土地之登記，而為善意受讓上開土地之贈與，揆諸
    前開規定，要不因原登記物權之不實，而影響土地受讓之贈
    與。
  (四)綜上所述，原告請求將被告丙○○○於98年10月21日分別贈
    與被告丁○○、庚○○、戊○○路竹鄉○○段00000000 地
    號之贈予登記予以塗銷，洵屬無據，應予駁回。
五、兩造其餘攻擊或防禦方法，經本院斟酌後，認為均不足以影
    響本判決之結果，自毋庸逐一詳予論駁，附此敘明。
六、據上論結，本件原告之訴為無理由，依民事訴訟法第78 條
    ，判決如主文。
中    華    民    國    99    年    8     月    31    日
                      家事庭法  官  何清富
以上正本係照原本作成。
如對判決上訴，應於判決送達後20日內向本院提出上訴狀。
中    華    民    國    99    年    8     月    31    日
                            書記官  邱家銘

司法院資訊處製作；財團法人民間司法改革基金會備份。
